臺灣高等法院臺中分院刑事判決
111年度交上易字第771號
上  訴  人  臺灣南投地方檢察署檢察官 
被      告  劉泓毅


上列上訴人因被告公共危險案件，不服臺灣南投地方法院111年
度審交易字第120號中華民國111年7月11日第一審判決（起訴案
號：臺灣南投地方檢察署111年度偵字第2191號），提起上訴，
本院判決如下：
    主  文
上訴駁回。
    犯罪事實及理由
一、審理範圍：
    按上訴得對於判決之一部為之；上訴得明示僅就判決之刑、
    沒收或保安處分一部為之，刑事訴訟法第348條第1項、第3
    項分別定有明文。本件被告劉泓毅（下稱被告）因公共危險
    案件，經原審判處有期徒刑8月。上訴人即檢察官於上訴書
    內具體載明僅就原審未論累犯部分提起上訴，並於本院審理
    時敘明在卷（本院卷第38頁），故本件上訴範圍僅限於刑之
    部分，合先敘明。
二、科刑所依據之犯罪事實及罪名：
　㈠原審認定之犯罪事實：
　　被告於民國111年3月25日20時許至23時許，在南投縣○○鎮○○
    路00○00號住處飲用高粱酒後，其明知飲用含酒精之飲料後
    ，在酒精尚未代謝完畢前不得駕駛動力交通工具，猶基於酒
    後駕駛動力交通工具之犯意，於飲用完畢後之翌日（即111
    年3月26日）7時許前某時酒精未退之際，自上開飲酒處駕駛
    車牌號碼000-0000號自用小貨車行駛於道路，欲前往臺中市
    送貨。嗣於111年3月26日7時許，被告駕車行至南投縣○○鎮○
    道0號高速公路西向34公里處時，為警攔檢稽查，經值勤警
    員發現其身有酒味，顯有飲酒駕車之跡象，遂於同日7時12
    分許，對其施以吐氣酒精濃度測試，測得其吐氣所含酒精濃
    度達每公升0.29毫克，而查悉上情。　　　
　㈡原審認定之罪名：
　　核被告所為，係犯刑法第185條之3第1項第1款之駕駛動力交
    通工具而吐氣所含酒精濃度達每公升0.25毫克以上之罪。　
三、檢察官上訴意旨略以：
　㈠被告前於105年間，因公共危險案件，經臺灣彰化地方法院以
    105年度交簡字第2707號判決判處有期徒刑3月確定，於106
    年3月2日易科罰金執行完畢；又於105年間，因公共危險案
    件，經臺灣南投地方法院以106年度埔交簡字第1號判決判處
    有期徒刑5月確定，前揭2案經裁定合併定應執行有期徒刑7
    月確定，於106年10月8日執行完畢出監；復於110年間，因
    公共危險案件，經臺灣南投地院以110年度埔交簡字第97號
    判決判處有期徒刑6月確定，於110年9月29日易科罰金執行
    完畢。詎其猶不知警惕悔改向善，連同本件已【5犯】酒駕
    公共危險罪且本案與前案犯罪類型相同，足見前罪之徒刑執
    行成效不彰，其對刑罰之反應力顯然薄弱，衡量本件犯罪情
    節及被告所侵害之法益，予以加重最低本刑均無罪刑不相當
    之情事，本應依刑法第47條第1項之規定，加重其刑。詎原
    審竟未依法認定累犯並加重其刑，核與刑法第47條規定之立
    法意旨及精神有違。
  ㈡次查，原審判決雖認：「起訴書【固有記載】被告前有犯公
    共危險罪之事實，並因認被告曾受有期徒刑執行完畢，5年
    內故意犯本案有期徒刑之罪，認應依累犯規定加重其刑等語
    ，及檢察官當庭表示被告係累犯，連同本件已【5犯】酒駕
    公共危險罪等語，惟本院【參酌】上開最高法院110年台上
    大字第5660號【裁定意旨】，認本案尚難據此認定被告構成
    累犯並裁量加重其刑」等語，然其所謂：【參酌】前揭大法
    庭裁定意旨，而該裁定如何具有【普遍拘束力】；【有無超
    脫】裁定主文內容；是否僅係【主筆法官】個人一己私見之
    看法等節，均未見原審說明其所謂【參酌意旨】之具體理由
    及內容究竟為何，僅一昧逐字引用大裁定之內容，是原審自
    有【理由不備】之違誤。
  ㈢末查，原審判決雖又認：「然起訴書所載之被告【前案紀錄
    】，【仍得作為】本院依刑法第57條第5款「量刑時」之審
    酌事項，附此說明。」等語。然其所謂：「起訴書所載之【
    被告前案紀錄】，仍得作為本院依刑法第57條第5款【量刑
    時】之審酌事項」，卻又稱起訴書雖提出被告之【刑案資料
    查註紀錄表】為證，惟參酌最高法院110年台上大字第5660
    號【裁定意旨】，認本案【尚難據此認】定被告【構成累犯
    】並裁量加重其刑。」，何以同一證據，只可作為「量刑時
    」之審酌事項，卻不能作為【累犯】之審酌依據，足認原審
    判決除有上述理由不備之違誤外，復有理由矛盾、違反一般
    經驗、論理法則之違誤。　
　㈣綜上所述，原審認定事有上述違法之情，請求撤銷原判決，
    另為適法之判決。
四、本院認定部分：
　㈠本件檢察官已在起訴書內具體記載被告前於105年間，因公共
    危險案件，經臺灣彰化地方法院以105年度交簡字第2707號
    判決判處有期徒刑3月確定，於106年3月2日易科罰金執行完
    畢；又於105年間，因公共危險案件，經臺灣南投地方法院
    以106年度埔交簡字第1號判決判處有期徒刑5月確定，與前
    揭案件經臺灣南投地方法院以106年度聲字第235號裁定合併
    定應執行有期徒刑7月確定，於106年10月8日執行完畢出監
    ；復於110年間，因公共危險案件，經臺灣南投地方法院以1
    10年度埔交簡字第97號判決判處有期徒刑6月確定，於110年
    9月29日易科罰金執行完畢，並提出刑案資料查註紀錄表資
    以佐證，認被告構成累犯，請求依刑法第47條第1項之規定
    加重其刑；復於原審審理期間，再度陳述被告係累犯，連同
    本件5犯（蓋被告除前述各次犯行外，另於104年間，因公共
    危險案件，經檢察官緩起訴處分確定），參酌被告之前酒駕
    刑度，及本件測得酒精濃度，建請科處有期徒刑不宜低於8
    月等語（原審卷第34頁），綜前足認就被告構成累犯之事實
    及應加重其刑之事項，已經檢察官主張並具體指出證明之方
    法，且經法院踐行調查、辯論程序，核無違誤。原審逕引用
    最高法院110年度台上大字第5660號裁定意旨，認本案尚難
    據此認定被告構成累犯並裁定加重其刑，即非妥適，檢察官
    據此提起上訴，尚非無由。
　㈡然本院審酌原審於量刑審酌時，業已就被告前揭構成累犯之
    品行素行，予以審酌；另參酌檢察官於原審審理時，就被告
    之求刑意見係「被告已構成累犯，不宜量處低於有期徒刑8
    月刑度」，又被告本案酒後駕車幸未發生交通事故即為警查
    獲，且其吐氣所含酒精濃度為每公升0.29毫克，僅略高於本
    罪構成要件每公升0.25毫克之情況下，原審量處被告有期徒
    刑8月，實係於量刑時就被告前揭品行前科紀錄充分審酌，
    本院認原判決對被告量處有期徒刑8月，已足就被告所應負
    擔罪責予以充分評價，依重複評價禁止之精神，並參考最高
    法院刑事大法庭110年度台上大字第5660號裁定意旨，原審
    未諭知被告屬累犯，雖有瑕疵，然並無礙被告實質刑責，並
    無撤銷改判必要，檢察官上訴並無理由，應予駁回。
據上論斷，應依刑事訴訟法第368條，判決如主文。
本案經檢察官黃慧倫提起公訴，檢察官吳宣憲提起上訴，檢察官
陳惠珠到庭執行職務。
中　　華　　民　　國　　111 　年　　10　　月　　5 　　日
           刑事第八庭　   審判長法　官　張  靜  琪
                                法　官　郭  瑞  祥
                                法　官　簡  婉  倫  
以上正本證明與原本無異。         
不得上訴。
                                書記官  林　書　慶
　　　　　　　　　　　　　　　　
中　　華　　民　　國　　111 　年　　10　　月　　5 　　日
附錄本案論罪科刑法條：
中華民國刑法第185條之3第1項
駕駛動力交通工具而有下列情形之一者，處3年以下有期徒刑，
得併科30萬元以下罰金：
一、吐氣所含酒精濃度達每公升零點二五毫克或血液中酒精濃度
    達百分之零點零五以上。
二、有前款以外之其他情事足認服用酒類或其他相類之物，致不
    能安全駕駛。
三、服用毒品、麻醉藥品或其他相類之物，致不能安全駕駛。